【裁判字號】    97,交上易,26
【裁判日期】    980220
【裁判案由】    過失傷害
【裁判全文】
臺灣高等法院花蓮分院刑事判決        97年度交上易字第26號
上  訴  人
即  被  告  乙○○
上列上訴人即被告因過失傷害案件，不服臺灣花蓮地方法院97年
度交易字第38號中華民國97年10月20日第一審判決（起訴案號：
臺灣花蓮地方法院檢察署97年度偵字第2284號），提起上訴，本
院判決如下：
    主  文
原判決撤銷。
乙○○無罪。
    理  由
一、公訴意旨略以：乙○○於民國（下同）97年 2月11日上午某
    時許，駕駛車牌號碼U9—6561號自小客車，沿花蓮縣鳳林鎮
    ○○路由南往北方向行駛。於同日 9時12分許，行經鳳林鎮
    ○○里○○路與萬森路口時，應注意行經無號誌之交岔路口
    左轉時，支線道車應暫停讓幹線道車先行，並隨時保持必要
    之安全措施，而依當時之情形，又無不能注意之情事。竟疏
    未注意及此，其駕駛前開自小客車行經上開明利路左轉萬森
    路時，未暫停讓幹道車先行，適有幹道車由甲○○騎乘車牌
    號碼N3E—266號之普通重型機車超速且未注意車前狀況疾駛
    而來，乙○○駕駛之前開自小客車左後側即與甲○○騎乘之
    上開機車正面發生撞擊，甲○○因而人車倒地，身體受有左
    股骨幹骨折之傷害。因認被告乙○○涉有刑法第284條第1項
    之過失傷害罪嫌等語。
二、按犯罪事實應依證據認定之，無證據不得認定犯罪事實；被
    告之自白，不得作為有罪判決之唯一證據，仍應調查其他必
    要之證據，以察其是否與事實相符；不能證明被告犯罪者，
    應諭知無罪之判決，刑事訴訟法第154條第2項、第156條第2
    項、第301條第1項分別定有明文。次按認定犯罪所憑之證據
    ，雖不以直接之證據為限，間接證據亦包含在內，然而無論
    直接證據或間接證據，其為訴訟上之證明，須於通常一般人
    均不致有所懷疑，而得確信其為真實之程度者，始得據為有
    罪之認定，倘其證明尚未達於此一程度，而有合理之懷疑存
    在時，基於無罪推定之原則，自應為被告無罪判決之諭知。
    經查：
（一）公訴人認被告乙○○涉有過失傷害犯行，無非以告訴人甲
      ○○之指訴，及卷附道路交通事故現場（草）圖、道路交
      通調查報告表（一）（二）、道路交通事故肇事人自首情
      形紀錄表、事故現場相片、告訴人診斷證明書，與臺灣省
      花東地區車輛行車事故鑑定委員會鑑定意見書等件為論據
      。
（二）本件依卷附道路交通事故現場（草）圖、道路交通調查報
      告表（一）（二）、道路交通事故肇事人自首情形紀錄表
      、事故現場相片、告訴人診斷證明書，僅能證明被告有於
      前揭時、地駕駛車牌號碼U9—6561自小客車，與告訴人甲
      ○○所騎乘之機車發生車禍，告訴人因前揭車禍身體受有
      傷害，及明利路為支線道、萬森路為幹線道等事實。
（三）告訴人雖在偵查中指訴：那天我從萬榮要騎車回長橋，我
      都是靠右行駛，可是他突然左轉，我煞車不及才撞上，我
      承認我的車速有點快，我認為他並沒有整個車完全轉到他
      的車道，如果他的車有轉到他的車道，我的機車也不會撞
      上他，他本來就是要讓我的直行車先行云云；惟告訴人在
      警詢則坦承：駕照因酒駕吊扣中，當時我車速有70公里左
      右，對方的車速我不是很清楚，肇事前我遠遠的看到對方
      ，對方在路口駛出來的時候停頓了一下也不馬上往前行駛
      ，我看到時趕緊踩煞車試圖閃避對方但閃避不及兩車就發
      生交通事故，我的前車頭與對方左後車身發生擦撞等語。
      而被告之供述為：肇事前我是由鳳林鎮○○○路南往北方
      向行駛，當時的車速大約 5公里左右，對方是由鳳林鎮○
      ○○路西往東方向行駛，對方的車速大約有70至80公里；
      我行經無號誌交叉路口，我有減速慢行並注意左右來車，
      但是對方車速太快，行經路口也不減速就直接撞過來；發
      現危險時雙方距離還有80公尺，我有靠右踩煞車閃避對方
      ，他的車頭直接撞到我左後輪等語。綜合上開二人之陳述
      ，堪認告訴人係在駕駛執照吊扣中仍無照駕駛機車，且案
      發當時車速高達70公里；而被告駕車行經無號誌交叉路口
      ，有減速慢行並注意左右來車；發現危險時，雙方距離還
      有80公尺等事實。
（四）再觀之道路交通事故現場（草）圖，肇事後被告車輛已完
      成轉彎且距明利路口 3.1公尺，並緊靠萬森路右側邊線停
      放，車輛左後方撞擊點距萬森路左側邊線尚有 3.7公尺，
      落土在被告車輛後方；告訴人車輛煞車痕達13.6公尺，且
      有往左偏滑情形，煞車痕終止處距被告車後方撞擊點尚有
      19公尺。亦足認告訴人發現被告車輛並開始緊急煞車時距
      路口尚有30公尺以上，但因其車速過快，致其緊急煞車後
      車輛往左偏滑，而撞擊已完成轉彎並緊靠萬森路右側之被
      告車輛左後方之事實。
（五）按「讓路線，用以警告車輛駕駛人前有幹道應減速慢行，
      或停車讓幹道車先行」、「行至無號誌或號誌故障而無交
      通指揮人員指揮之交岔路口，支線道車應暫停讓幹線道車
      先行」，固為道路交通標誌標線號誌設置規則第 172條、
      道路交通安全規則第102條第 1項第2款明文所定。惟上開
      「支線道車應暫停讓幹道車先行」之規定，應係適用於支
      線道、幹線道均同時有車輛抵達交岔路口之情形。而本件
      被告所駕車輛行經上開明利路左轉萬森路時，告訴人騎乘
      之機車距路口尚有80公尺，且告訴人發現被告車輛並開始
      緊急煞車時距路口尚有30公尺以上，均如前述；則告訴人
      騎乘之機車當時顯距路口尚遠，因之行駛支線道之被告車
      輛先行左轉，並不違前揭規定，已難認被告有應注意、能
      注意而疏於注意之情形。再審之本件事故之發生，係因告
      訴人發現被告車輛後緊急煞車，惟其車速過快致其緊急煞
      車後車輛往左偏滑，而撞擊已完成轉彎並緊靠萬森路右側
      之被告車輛左後方，是被告自無過失可言。
（六）至臺灣省花東區車輛行車事故鑑定委員會97年6月6日花東
      鑑字第0976100874號函所附鑑定意見書，雖認定被告駕駛
      自用小客車行經無號誌之交岔路口左轉時，支線道車未暫
      停讓幹線道車先行，與告訴人超速行駛，未注意車前狀況
      ，二者同為肇事原因；然上開鑑定未詳加審酌被告所駕車
      輛行經上開交岔路口時，告訴人騎乘之機車距路口尚遠之
      事實，其鑑定意見尚無可採，故不應以之為被告不利之認
      定。另被告在原審雖曾坦承有過失，而為認罪之陳述，惟
      其自白既與上揭證據顯示之事實不符，依法不得作為有罪
      判決之證據，均附此敘明。
（七）綜上所述，本件公訴人所舉之證據，既未達一般人均不致
      有所懷疑，而得確信被告有公訴意旨所指過失傷害犯行，
      尚無從說服本院形成被告有罪之心證。且本院在得依或應
      依職權調查證據之範圍內，復查無其他積極證據足以證明
      被告確有公訴意旨所指之犯行，是本件要屬不能證明被告
      犯罪。原審對被告論罪科刑，自有未洽，既經被告提起上
      訴，自應由本院予撤銷，併為無罪之諭知。
據上論斷，應依刑事訴訟法第369條第1項前段、第364條、第301
條第1項，判決如主文。
本案經檢察官丙○○到庭執行職務。
中    華    民    國    98    年    2     月    20    日
                        審判長法  官   何方興
                              法  官   王紋瑩
                              法  官   林德盛
以上正本證明與原本無異。
本件判決不得上訴。
                              書記官   劉妙娘
中    華    民    國    98    年    2     月    20    日


司法院資訊處製作；財團法人民間司法改革基金會備份。
